【裁判字號】    97,台上,2672
【裁判日期】    970619
【裁判案由】    強盜
【裁判全文】
最高法院刑事判決            九十七年度台上字第二六七二號
上  訴  人  甲○○
                    （
            乙○○
            丙○○
上列上訴人等因強盜案件，不服台灣高等法院台南分院中華民國
九十七年四月三日第二審判決（九十七年度上訴字第二九號，起
訴案號：台灣嘉義地方法院檢察署九十六年度偵字第三二五０號
），提起上訴，本院判決如下：
    主  文
上訴駁回。
    理  由
按刑事訴訟法第三百七十七條規定：上訴於第三審法院，非以判
決違背法令為理由，不得為之；是提起第三審上訴，應以原判決
違背法令為理由，係屬法定要件。如果上訴理由書狀並未依據卷
內訴訟資料具體指摘原判決不適用何種法則或如何適用不當，或
所指摘原判決違法情事，顯與法律規定得為第三審上訴理由之違
法情形不相適合時，均應認其上訴為違背法律上之程式，予以駁
回。上訴人丙○○上訴意旨略稱：(一)、原判決僅以共同被告李宗
政、徐煥凱之供述為認定丙○○犯罪之唯一證據，其採證違背證
據法則，而有判決不適用法則或適用不當之違背法令。(二)、徐煥
凱於第一次警詢經提示丙○○相片供其指認，並未有任何關於丙
○○參與本件犯行之供述，何以第二次借提詢問時，卻能清楚指
述丙○○參與本件犯行？何以其警詢前後供述不一？是否多次借
提受到不當干擾？是否為求減輕其刑而為不實指述？原審未予調
查釐清，遽為丙○○不利之認定，有應於審判期日調查之證據而
未予調查之違法。(三)、原判決捨證人李宗政、徐煥凱於第一審經
具結及交互詰問而有利於丙○○之陳述不採，反採其二人於警詢
、偵查中審判外之陳述，為丙○○論罪之證據，其採證違背證據
法則。(四)、共同被告甲○○於警詢稱其「有看到徐煥凱在悅格茶
行樓下，其他人沒注意」、「當日行搶前在悅格茶行，沒遇見丙
○○」。蔡政廷於第一審供稱：「不認識丙○○」、「搶前在茶
行沒有看到丙○○」、「回來茶行到離開茶行，沒有看到丙○○
」、「去（搶）的沒有（丙○○）這個人」。黃彥凱於第一審供
稱由茶行出發去搶的過程中沒有看到丙○○參與去搶。王宏益於
第一審供稱不認識丙○○，由茶行出發到搶完回茶行，沒有看到
丙○○，丙○○沒有參與分錢等語。原判決對於前開有利於丙○
○之供述證據不予採納，亦未於判決內說明不採之理由，有判決
不備理由之違法。上訴人甲○○上訴意旨略稱：(一)、李宗政、徐
煥凱無刑事訴訟法第一百五十九條之三不能調查或不能受詰問之
情事，原審採其等在警詢及偵查中未經交互詰問之陳述，為認定
甲○○犯罪之證據，有適用法則不當之違法。(二)、共同被告李宗
政、徐煥凱、蔡政廷、王宏益、黃彥凱，及被害人許振發等人，
在第一審經交互詰問後，證明本件強盜乃李宗政與其他被告共同
謀議行搶，朋分贓物，並無證據證明甲○○參與強盜犯行。上訴
人乙○○上訴意旨略稱：(一)、乙○○在甲○○提議犯案、分配任
務及事後分贓階段均未在場，要難僅因與甲○○合夥經營「悅格
茶行」及投資賭場並參賭，經常出入茶行及賭場，逕認乙○○有
強盜共犯關係。縱甲○○於強盜前後有開車搭載乙○○至「悅格
茶行」之事實，但原審對於乙○○在甲○○提議強盜至分贓過程
中是否在場，既未審究，如何逕斷乙○○與其他共同被告間有犯
意聯絡及行為分擔？況李宗政於檢察官偵查時已證稱乙○○分款
時未在場，一開始是甲○○提議行搶的，據其所知乙○○沒有參
與等語，原判決認乙○○係共同正犯，非無違誤。(二)、參以卷附
案外人陳志豪與乙○○在不知電話遭通訊監察之情況下，彼此之
電話通話譯文，乙○○稱：「我不會走，我為什麼要跑，我也沒
有做錯什麼事」、「我為什麼要走，我又沒做錯事，從頭到尾我
都不知情，我是要跑什麼？」等語。足見乙○○確實不知情，並
未參與。原審對於乙○○前開有利之辯解恝置未論，僅自參與搶
案之數位共同被告中，擷取李宗政、徐煥凱在警詢、偵查中不利
乙○○之證詞，為論罪之證據，其採證違背證據法則，並有調查
未盡及理由不備之違背法令等語。
惟查：證據之取捨與其證明力之判斷，以及事實有無之認定，屬
事實審法院之職權，苟其取捨證據與判斷證據證明力並不違背經
驗法則及論理法則，即不容任意指為違背法令，而執為第三審適
法之上訴理由。原判決綜合全案卷證資料調查之結果，本於事實
審法院之推理作用，認定上訴人等三人有其事實欄所載非法持有
具殺傷力之改造手槍、子彈及加重強盜犯行，因而維持第一審依
想像競合犯及行為時牽連犯之規定，從一重論其三人以共同犯強
盜罪而有刑法第三百二十一條第一項、第一、三、四款情形之加
重強盜罪，各量處有期徒刑七年八月，扣案具殺傷力之改造手槍
二支、子彈三顆均沒收之判決，駁回其三人在第二審之上訴。已
詳細說明其所憑之證據及認定之理由，且對於上訴人等否認犯罪
所辯各節，如何係卸責之詞均不足採信，詳加說明指駁。又被害
人陳秋燕、許振發及共同被告蔡政廷、李宗政、徐煥凱、王宏益
、黃彥凱、甲○○、乙○○等人於第一審審理時分別以證人身分
具結後作證，經交互詰問而為陳述，並無妨礙上訴人等對於證人
反對詰問權行使之情形。原判決理由甲之三對證人李宗政、徐煥
凱於警詢有關甲○○、乙○○、丙○○亦參與本件之陳述，如何
具備「特信性」及「必要性」，依刑事訴訟法第一百五十九條之
二規定，有證據能力，得採為論罪之證據，詳加論述其依據及理
由；復於理由乙之五對相關證人前後不盡一致或相歧異者，亦詳
為取捨之論述說明。所為之論斷俱有卷存之證據資料可資覆按，
要無違背經驗法則、論理法則或有其他違背法令之情形，尚難任
意指摘為違法。上訴人等上訴意旨並未依據卷內資料為具體指摘
，徒憑己見仍執前詞或對原審採證、認事職權之適法行使，或對
原判決已明白論斷之事項，任意指摘原判決違法，並重複為單純
事實之爭辯，均與法律規定得為第三審上訴理由之違法情形不相
適合，應認其等上訴違背法律上之程式，均予以駁回。
據上論結，應依刑事訴訟法第三百九十五條前段，判決如主文。
中    華    民    國  九十七  年    六    月   十九   日
                      最高法院刑事第九庭
                          審判長法官  洪  文  章
                                法官  王  居  財
                                法官  郭  毓  洲
                                法官  黃  梅  月
                                法官  邱  同  印
      本件正本證明與原本無異
                                      書  記  官
中    華    民    國  九十七  年    六    月  二十四  日
                                                      Ｅ


司法院資訊處製作；財團法人民間司法改革基金會備份。
